臺灣高雄地方法院刑事判決　　　　　　　94年度訴字第2241號
公　訴　人　臺灣高雄地方法院檢察署檢察官
被　　　告　乙○○
上列被告因偽造文書案件，經檢察官提起公訴（93年度偵緝字第
1887號），本院以簡式審判程序判決如下：
    主  文
乙○○連續行使偽造私文書，足以生損害於他人，處有期徒刑壹
年貳月。
如附表1 所示偽造之「甲○○」署名合計貳拾陸枚及起訴書附表
2所 示簽帳單商店存根聯簽名欄內偽造之「甲○○」署名合計肆
佰零伍枚，均沒收。
    事實及理由
一、本件被告乙○○所犯係死刑、無期徒刑、最輕本刑為3 年以
    上有期徒刑以外之罪，被告於準備程序中就被訴事實為有罪
    之陳述，經法官告知簡式審判程序之旨，並聽取公訴人及被
    告意見後，本院認為適宜由受命法官獨任進行簡式審判程序
    ，先予敘明。
二、被告之犯罪事實及證據，除犯罪事實部分應更正為：「緣乙
    ○○與甲○○為姊妹關係，甲○○於不詳時間將其所有之國
    民身分證及印章交予乙○○保管。詎乙○○竟意圖為自己不
    法所有，基於行使偽造私文書及詐欺之概括犯意，未經甲○
    ○之同意，假冒甲○○之名義，連續於附表1 所示時間、地
    點，偽造如附表1 所示信用卡申請書等私文書後（私文書之
    種類，詳如附表所載），再交予不知情之銀行承辦人員而行
    使之，足以生損害於甲○○及如附表所示之銀行，並致銀行
    承辦人員誤信其為甲○○本人，而核發如附表1 所示之信用
    卡、現金卡、核撥貸款及支票簿予乙○○使用。嗣乙○○於
    取得如附表1 所示銀行所核發信用卡後，先於每張信用卡背
    面署名欄內偽簽「甲○○」之署名，以偽造「甲○○」於信
    用卡有效期限內有權使用該信用卡之辨識及證明後，連續於
    附表2 所示時間、地點，於選定商品後，提示各該信用卡予
    如附表2 所示之各特約商店，並偽簽「甲○○」署名於簽帳
    單上（在各份簽帳單之客戶收執聯及商店存根聯上經由複寫
    而各偽造1 枚「甲○○」之署名），以表示係「甲○○」確
    認每筆如附表2 所示之刷卡金額，與向發卡銀行表示有簽帳
    消費之意而行使之，使各該特約商店人員均陷於錯誤，誤信
    乙○○係真正之信用卡持有人而分別交付其所購買之物品，
    足以生損害於甲○○及如附表2 所示各該特約商店及發卡銀
    行支付帳款之正確性。乙○○於取得附表1 編號1 所示之現
    金卡後，亦基於概括犯意，連續於附表3 所示之時間，以冒
    充「甲○○」之不正當方法，持該現金卡向金融機構之自動
    付款機預借現金，而取得如附表3 所示之現金。」；起訴書
    所載附表1 應更正為本判決書所示，另理由部分補充證據：
    (1)被告於本院審理中就全部犯罪事實之自白。(2)台北富邦商
    業銀行股份有限公司高雄分行函文（94年9 月26日北富銀高
    雄字第94044600號）所附之支票存款往來約定書、支票存款
    開戶申請書各1 份外，餘引用檢察官起訴書之記載。
三、按在信用卡背面簽名欄簽名，單純從形式上觀察，即足以表
    示信用卡之簽名者於信用卡有效期限內有權使用該信用卡之
    辨識及證明，並非依習慣或特約表示一定用意之證明，實質
    上係屬刑法第210 條之私文書（最高法院88年台上字第5730
    號判決意旨可資參照）；又信用卡簽帳單，係持卡人向特約
    商店消費後，簽署持卡人之姓名，由特約商店將第1 聯交持
    卡人收執，第2 聯則由特約商店取回，再由特約商店將之交
    與收單機構存查，資以向發卡銀行請款，該簽帳單由持卡人
    簽名，即表示持卡人同意依據其與發卡銀行間之約定，對其
    所購物品或接受服務，均應按簽帳單之消費金額，付款予發
    卡銀行，故持卡人於簽帳單簽名，係對所簽金額負擔付款之
    義務，性質上屬消費付款契約書，亦為私文書（最高法院90
    年度台上字第6898號判決意旨參照）。是核被告所為，係犯
    刑法第216 條、第210 條之行使偽造私文書罪，同法第339
    條第1 項之詐欺取財罪，刑法第339 條之2 第1 項之以不正
    方法由自動付款設備取得他人之物罪（即附表3 所示犯行部
    分）。被告於如附表所示之私文書、於信用卡背面持卡人署
    名欄及在如起訴書附表2 所示簽帳單簽名欄內偽造署名之行
    為，均應為偽造私文書之部分行為，且被告偽造私文書後持
    以行使，其偽造之低度行為應為行使之高度行為所吸收，均
    不另論罪。又被告於1 式2 聯之簽帳單上，以1 個偽造署名
    之行為，因複寫結果同時產生2 個偽造之署名，為包括一罪
    。被告先後多次行使偽造私文書、詐欺取財及以不正方法由
    自動付款設備取得他人財物等數行為，均時間緊接，犯罪方
    法類似，且分別觸犯構成要件相同之罪名，顯均係基於概括
    犯意反覆為之，均應依連續犯規定論以一罪。又被告所犯連
    續行使偽造私文書、連續詐欺取財、連續以不正方法由自動
    付款設備取得他人財物罪等三罪間，有方法目的之牽連關係
    ，應從一重之連續行使偽造私文書罪處斷。檢察官於本院審
    理中，就起訴書附表3 犯行部分，將起訴書所引刑法第339
    條第1 項之詐欺取財罪嫌，變更為同法第339 條之2 第1 項
    之以不正方法由自動付款設備取得他人之物罪嫌，其所為變
    更應屬適當，本院爰不再就被告此部分犯行變更起訴法條，
    一併敘明。爰審酌被告僅為圖一己私利，任意冒名申請信用
    卡等，且冒刷次數多達4 百餘筆，犯後迄今均未與銀行和解
    以賠償損失，犯罪情節難認輕微，惟念及被告犯後均坦認犯
    行，且其並無刑事犯罪前科，有台灣高等法院被告前案紀錄
    表1 份在卷可查，素行尚可，及其犯罪手段、犯罪所得利益
    與其他一切情狀，量處如主文所示之刑，以資懲儆。如附表
    1 所示被告所偽造之「甲○○」署名合計26枚，不問屬於犯
    人與否，均應依刑法第219 條規定，宣告沒收，另被告於起
    訴書附表2 所示時、地偽造之簽帳單，除客戶收執聯外，均
    已持向各該特約商店行使，非被告所有，雖特約商店存根聯
    其上仍有偽造持卡人之署名，惟業經被告交予上揭特約商店
    留存，非被告所有，爰不為沒收之諭知，惟其上簽名欄內偽
    造之「甲○○」署合計405 枚，均仍應依刑法第219 條規定
    ，宣告沒收，至於簽帳單客戶收執聯部分，係由被告自行存
    查，且被告於本院審理中供稱：伊持有的簽帳單均已丟棄等
    語明確，應可認均已滅失而不存在，是上開簽帳單之客戶收
    執聯，自無庸再予宣告沒收，併此敘明。
據上論斷，應依刑事訴訟法第299 條第1 項前段、第273 條之1
第1 項、第310 條之2 、第454 條第2 項，刑法第56條、第210
條、第216 條、第339 條第1 項、第339 條之2 第1 項、第55條
、第219 條，罰金罰鍰提高標準條例第1 條前段，判決如主文。
中　　華　　民　　國　　94　　年　　10　　月　　26　　日
                          刑事第15庭  法　官  呂憲雄
以上正本證明與原本無異。
如不服本判決，應於收受送達後10日內向本院提出上訴書狀。
中　　華　　民　　國　　94　　年　　10　　月　　26　　日
　　　　　　　　　　　　　　　　　　　書記官  吳良美
附錄本判決論罪科刑法條
中華民國刑法第210條
(偽造變造私文書罪)
偽造、變造私文書，足以生損害於公眾或他人者，處5 年以下有
期徒刑。中華民國刑法第216 條
(行使偽造變造或登載不實之文書罪)
行使第210 條至第215 條之文書者，依偽造、變造文書或登載不
實事項或使登載不實事項之規定處斷。
中華民國刑法第339條第1項
(普通詐欺罪)
意圖為自己或第三人不法之所有，以詐術使人將本人或第三人之
物交付者，處5 年以下有期徒刑、拘役或科或併科1 千元以下罰
金。
中華民國刑法第339條之2 第1項
意圖為自己或第三人不法之所有，以不正方法由自動付款設備取
得他人之物者，處3 年以下有期徒刑、拘役或1 萬元以下罰金。
附表1：
┌─┬──────┬─────────┬────────┐
│編│犯罪時間    │偽造之私文書      │應沒收之署押    │
│號│犯罪地點    │及詐取之財物      │                │
├─┼──────┼─────────┼────────┤
│1 │89年1 月24日│小額循環信用貸款申│該申請書之申請人│
│  │萬泰商業銀行│請書              │暨同意書人簽章欄│
│  │北高雄分行  │現金卡1 張（卡號  │內偽造之「甲○○│
│  │            │000000000000號）  │」署名1 枚      │
├─┼──────┼─────────┼────────┤
│2 │89年1月 18日│萬泰商業銀行信用卡│該申請書之正卡申│
│  │地點同上    │申請書            │請人簽名欄內偽造│
│  │            │信用卡1 張（卡號  │之「甲○○」署名│
│  │            │0000000000000000號│1 枚            │
│  │            │）                │信用卡背面署名欄│
│  │            │                  │內偽造之「甲○○│
│  │            │                  │」署名1 枚      │
├─┼──────┼─────────┼────────┤
│3 │90年8月28日 │萬泰銀行京華卡簡易│該申請書之正卡申│
│  │地點同上    │申請書            │請人簽名欄內偽造│
│  │            │信用卡1 張（卡號  │之「甲○○」署名│
│  │            │0000000000000000號│1 枚            │
│  │            │）                │信用卡背面署名欄│
│  │            │                  │內偽造之「甲○○│
│  │            │                  │」署名1 枚      │
├─┼──────┼─────────┼────────┤
│4 │89年8月14日 │信用卡申請書      │同上            │
│  │英商渣打銀行│信用卡1 張（卡號  │信用卡背面署名欄│
│  │            │0000000000000000號│內偽造之「甲○○│
│  │            │）                │」署名1 枚      │
├─┼──────┼─────────┼────────┤
│5 │90年12月10日│信用卡申請書      │同上            │
│  │地點同上    │信用卡1 張（卡號  │信用卡背面署名欄│
│  │            │0000000000000000號│內偽造之「甲○○│
│  │            │）                │」署名1 枚      │
├─┼──────┼─────────┼────────┤
│6 │89年9月6日  │信用卡申請書      │同上            │
│  │中華商業銀行│信用卡1 張（卡號  │信用卡背面署名欄│
│  │            │0000000000000000號│內偽造之「甲○○│
│  │            │）                │」署名1 枚      │
├─┼──────┼─────────┼────────┤
│7 │90年4月16日 │信用卡申請書      │同上            │
│  │日盛國際商業│信用卡1 張（卡號  │信用卡背面署名欄│
│  │銀行        │000000000000000 號│內偽造之「甲○○│
│  │            │）                │」署名1 枚      │
├─┼──────┼─────────┼────────┤
│8 │90年4 月12日│小額貸款申請書    │該申請書之申請人│
│  │地點同上    │核撥貸款現金新台幣│欄內偽造之「賴姿│
│  │            │15 萬元           │瑾」署名1 枚    │
├─┼──────┼─────────┼────────┤
│9 │90年12月3 日│信用卡申請書      │該申請書之正卡申│
│  │國泰世華銀行│信用卡1 張（卡號  │請人簽名欄內偽造│
│  │            │0000000000000000號│之「甲○○」署名│
│  │            │）                │1 枚            │
│  │            │                  │信用卡背面署名欄│
│  │            │                  │內偽造之「甲○○│
│  │            │                  │」署名1 枚      │
├─┼──────┼─────────┼────────┤
│10│90年2 月26日│信用卡申請書      │同上            │
│  │遠東商業銀行│信用卡1 張（卡號  │信用卡背面署名欄│
│  │            │0000000000000000號│內偽造之「甲○○│
│  │            │）                │」署名1 枚      │
├─┼──────┼─────────┼────────┤
│11│89年11月16日│信用卡申請書      │同上            │
│  │美商花旗銀行│信用卡1 張（卡號  │信用卡背面署名欄│
│  │高雄分行    │0000000000000000號│內偽造之「甲○○│
│  │            │）                │」署名1 枚      │
├─┼──────┼─────────┼────────┤
│12│91年2月8日  │借據及約定書各1 份│借據之簽名及借款│
│  │台北國際商業│核撥貸款現金新台幣│人欄內偽造之「賴│
│  │銀行高雄分行│50萬元            │姿瑾」署名各1 枚│
│  │            │                  │、約定書立約人簽│
│  │            │                  │章欄內偽造之「賴│
│  │            │                  │姿瑾」署名1 枚  │
├─┼──────┼─────────┼────────┤
│13│89年5月29日 │支票存款開戶申請書│支票存款開戶申請│
│  │台北富邦商業│及支票存款往來約定│書之申請人欄內偽│
│  │銀行高雄分行│書各1 份          │造之「甲○○」署│
│  │            │支票簿1 本        │名1 枚、支票存款│
│  │            │                  │往來約定書之立約│
│  │            │                  │定書人簽章欄及立│
│  │            │                  │約定書人欄內偽造│
│  │            │                  │之「甲○○」署名│
│  │            │                  │各1 枚          │
└─┴──────┴─────────┴────────┘
